臺灣高等法院臺中分院民事裁定
110年度抗字第232號
抗  告  人  凱基商業銀行股份有限公司

法定代理人  魏寶生  


相  對  人  鄭國任  
            鄭李淑問
            鄭國大  
            鄭國舜  
            鄭玲錦  

            鄭霈語    住○○市○○區○○里○○路○段000                          巷00弄0號 
上列當事人間代位分割遺產等事件，抗告人對於中華民國110年4
月15日臺灣彰化地方法院110年度補字第98號所為裁定提起抗告
，本院裁定如下：
    主  文
原裁定關於核定訴訟標的價額部分廢棄。
抗告訴訟費用由相對人連帶負擔。 
    理  由
一、按訴訟標的之價額，由法院核定。核定訴訟標的之價額，以
    起訴時之交易價額為準；無交易價額者，以原告就訴訟標的
    所有之利益為準。民事訴訟法第77條之1 第1項、第2項定有
    明文。又以一訴主張數項標的者，其訴訟標的之價額合併計
    算之；但所主張之數項標的互相競合或應為選擇者，其訴訟
    標的價額，應依其中價額最高者定之，同法第77條之2第1項
    亦有明文。倘原告主張之數項標的雖不相同，惟自經濟上觀
    之，其訴訟目的一致，不超出終局標的範圍，依上揭規定，
    訴訟標的價額應以其中價額最高者定之（最高法院107年度
    台抗字第917號裁定參照）。
二、抗告意旨略以：抗告人依民法第244條之規定，請求撤銷相
    對人就被繼承人鄭秋澤所遺彰化縣○○鎮○○○段000地號土地及
    其上同段38建號建物（下稱系爭遺產）之遺產分割協議，並
    塗銷依該協議所為分割繼承登記，及代位相對人鄭國任請求
    分割鄭秋澤之遺產，上開訴訟標的雖有不同，然其訴訟目的
    同一，應以其中價額最高者定之，即以鄭國任就系爭遺產之
    應繼分比例6分之1計算，本件訴訟標的價額應為新臺幣（以
    下同）60萬元，原裁定以撤銷詐害債權與代位分割遺產之訴
    訟標的價額合併計算，核定訴訟標的價額為106萬7297元，
    容有違誤，爰提起抗告，請求廢棄原裁定關於核定訴訟標的
    價額部分等語。 　　
三、抗告人係主張其為鄭國任之債權人，鄭國任就其應繼承之系
    爭遺產，以無償之分割協議移轉予相對人鄭李淑問，有害及
    抗告人之債權，故依民法第244條第1項規定，起訴請求判決
    撤銷相對人間就系爭遺產所為之分割遺產協議（含債權行為
    及物權行為，訴之聲明第1項），及塗銷已為之分割繼承登
    記（訴之聲明第2項），並依民法第242條、第1164條規定代
    位鄭國任請求分割系爭遺產，由相對人按應繼分比例（鄭國
    任為6分之1）取得分別共有（訴之聲明第3項），有民事追
    加起訴狀可證（原審卷141至143頁）。抗告人請求撤銷相對
    人間就系爭遺產之分割協議及塗銷分割繼承登記（訴之聲明
    第1、2項），與代位鄭國任請求分割系爭遺產（訴之聲明第
    3項），其訴訟標的雖非同一，惟自經濟上觀之，訴訟目的
    一致，不超出終局標的（分割系爭遺產）範圍，依上揭規定
    ，訴訟標的價額應以其中價額最高者定之，而非合併計算。
    原裁定以撤銷詐害行為及代位分割系爭遺產合併計算本件訴
    訟標的價額為106萬7297元，尚有未洽；抗告意旨指摘原裁
    定此部分不當，求為廢棄，為有理由，爰由本院將原裁定關
    於核定訴訟標的價額部分廢棄。又原裁定未送達相對人，致
    相對人無從對原裁定核定訴訟標的價額部分表示意見，故不
    宜由本院逕行核定本件之訴訟標的價額，自有發回原法院更
    為適法處理之必要。另原裁定關於核定訴訟標的價額部分既
    經廢棄，原裁定命補繳裁判費部分即失所依據，應由原法院
    另為處理，附此敘明。
四、據上論結，本件抗告為有理由，爰裁定如主文。 
中　　華　　民　　國　　110 　年　　5 　　月　　26　　日
        　　   民事第八庭     審判長法　官  杭起鶴
　　　　　　　　　　　　　　        法　官  羅智文
　　　　　　　　　　　　　　　      法　官  吳國聖
正本係照原本作成。       
不得再抗告。
                                    書記官  陳振海
中　　華　　民　　國　　110 　年　　5 　　月　　26　　日